臺灣彰化地方法院刑事判決　　　　　　　 96年度訴字第325號
公　訴　人　臺灣彰化地方法院檢察署檢察官
被　　　告　甲○○
　　　　　　　　　　（現因另案於臺灣臺中女子監獄執行）
上列被告因違反毒品危害防制條例案件，經檢察官提起公訴（九
十六年度毒偵字第四一、三一一號），本院依簡式審判程序判決
如下：
    主  文
甲○○施用第一級毒品，累犯，處有期徒刑壹年貳月；扣案之第
一級毒品海洛因壹包（淨重零點參捌公克），沒收銷燬。又施用
第一級毒品，累犯，處有期徒刑壹年貳月；扣案之第一級毒品海
洛因壹包（淨重貳點貳柒公克），沒收銷燬。又施用第二級毒品
，累犯，處有期徒刑伍月。又施用第二級毒品，累犯，處有期徒
刑伍月。應執行有期徒刑貳年陸月；扣案之第一級毒品海洛因共
貳包（淨重分別為零點參捌公克、貳點貳柒公克），均沒收銷燬
。
    事  實
一、甲○○前曾因施用毒品案件，經依法院裁定送強制戒治後，
    於民國九十二年二月十九日執行完畢釋放，並由臺灣彰化地
    方法院檢察署檢察官以九十一年度戒毒偵字第一六一至一六
    四號為不起訴處分確定。另因施用毒品案件，經本院判處有
    期徒刑一年確定，入監執行後，業於九十四年十一月六日執
    行完畢。其後又因施用第一、二級毒品案件，經本院分別判
    處有期徒刑一年一月、四月，並定應執行有期徒刑一年三月
    確定（現正在監執行中）。詎其仍不知戒除毒癮，復分別為
    下列施用毒品犯行：（一）基於施用毒品海洛因之犯意，於
    九十五年十二月二十日上午，在彰化縣大村鄉○○村○○路
    四號住處，以將海洛因摻於香菸內，再點燃吸食之方式，施
    用第一級毒品海洛因一次。（二）又基於施用毒品海洛因之
    犯意，於九十六年一月八日上午，在上開住處，以前揭相同
    方式，施用第一級毒品海洛因一次。（三）另基於施用毒品
    甲基安非他命之犯意，於九十五年十二月十八日，在彰化縣
    員林鎮內友人住處，以將甲基安非他命置放於玻璃球中，再
    加熱吸食其煙之方式，施用第二級毒品甲基安非他命一次。
    （四）再基於施用毒品甲基安非他命之犯意，於九十六年一
    月六日晚上，在同上友人處所，以相同之方式，施用第二級
    毒品甲基安非他命一次。嗣先後於九十五年十二月二十日下
    午五時許、九十六年一月八日晚上十時三十分許，為警在其
    上開住處查獲，並分別扣得其所有供其施用之毒品海洛因各
    一包（淨重分別為零點三八公克、二點二七公克【起訴書誤
    植為零點二五公克】），再經警採其尿液送檢驗結果，均呈
    嗎啡及甲基安非他命陽性反應而查獲。
二、案經彰化縣警察局彰化、鹿港分局先後報告臺灣彰化地方法
    院檢察署檢察官偵查起訴。
    理  由
一、被告甲○○於準備程序中，就犯罪事實為有罪之陳述，且所
    犯係死刑、無期徒刑、最輕本刑為三年以上有期徒刑以外之
    罪，經本院合議庭依刑事訴訟法第二百七十三條之一第一項
    之規定，裁定由法官一人獨任進行簡式審判程序，先此敘明
    。
二、證據名稱：
    （一）被告甲○○之自白。
    （二）委託檢驗尿液代號與真實姓名對照表（認證單）共二
          件。
    （三）詮昕科技股份有限公司九十六年一月十一日報告編號
          00000000號、九十六年一月二十三日報告編
          號00000000號濫用藥物尿液檢驗報告共二份
          。
    （四）扣案之之毒品海洛因共二包（淨重分別為零點三八公
          克、二點二七公克）。
    （五）法務部調查局九十六年一月十五日調科壹字第０九六
          二三００四五八０號、九十六年二月四日調科壹字第
          ０九六二三００九九八０號鑑定書共二件。
    （六）臺灣彰化地方法院檢察署刑案資料查註紀錄表、臺灣
          高等法院被告全國前案紀錄表各一份。
三、另起訴書雖認本件被告前開二次施用海洛因犯行、二次施用
    甲基安非他命犯行係各屬包括一罪之集合犯，惟本院審酌刑
    法第五十六條連續犯之規定業於九十四年一月七日修正公布
    刪除，並於九十五年七月一日施行，而依新法對於上開反覆
    實施犯罪模式之對應處置，除合於「接續犯」或「包括一罪
    」之情形外，則僅能依數罪併罰之規定個別處斷。而依最高
    法院八十六年台上字第三二九五號判例意旨，數行為於同時
    同地或密切接近之時地實施，侵害同一之法益，各行為之獨
    立性極為薄弱，依一般社會健全觀念，在時間差距上，難以
    強行分開，在刑法評價上，以視為數個舉動之接續施行，合
    為包括之一行為予以評價，較為合理，方屬接續犯之範疇，
    足見「接續犯」之成立，係以時、空密接性為前提要件，即
    透過對於同一法益之同種類侵害行為繼續不間斷之實行，業
    已稀釋個別行為之獨立性，致使刑法評價時將之視為單一、
    整體之犯罪行為，以符合社會一般人對於行為概念之認知，
    並與行為人之犯罪目的相互結合，則以接續犯之概念評價多
    數施用毒品之行為，即有不當；至於學理上「包括一罪」概
    念中，與施用毒品之犯罪型態較有關聯者，應屬「集合犯」
    之態樣，此即依一般社會通念，特定犯罪行為具有反覆實施
    之特性，立法者於制定刑罰法律之初，亦已認知該種行為類
    型之反覆性，而有意藉由法條中客觀構成要件之行為要素，
    涵括上開具有反覆實施特性之數個犯罪行為，仍僅接受一次
    刑法之評價為已足；然施用毒品犯罪，或為零星偶一之施用
    ，或長期不間斷的反覆施用，均有其可能性，是自難認立法
    者於制定刑罰法律之初，已認知施用毒品行為必屬具反覆性
    之犯罪，且有意藉由法條中客觀構成要件之行為要素，涵括
    上開具有反覆實施特性之數個犯罪行為。況實務上最高法院
    歷來僅將專以觸犯該等法條之罪，為其日常生活之職業者之
    常業犯，認為其性質上屬多數行為之集合犯，在法律上將之
    擬制為一罪（即學理上稱之實質上一罪）（最高法院九十二
    年台上字五一一五號判決、九十二年台上字第四九五九號判
    決、九十三年台上字第三六○九號判決、九十四年台上字第
    四五六七號判決），而本次刑法修正既依據「刑罰公平原則
    」之考量，刪除有關連續犯之規定，並將含有連續犯性質之
    常業犯一併全數刪除（參見刑法修正草案總說明），則再以
    集合犯之概念評價多數施用毒品之行為，即有不當。因此，
    多次施用毒品犯罪之行為，當無論以「接續犯」或「集合犯
    」之餘地，此時則應回歸一般刑法上行為單、複數之認定，
    而予論罪科刑，較稱妥適，否則將使新修正刑法刪除連續犯
    而改採數罪併罰制度之立法目的難以彰顯，基此，被告上揭
    二次施用海洛因犯行、二次施用甲基安非他命犯行，犯意各
    別，行為互殊，應各自予以分論併罰。
四、又公訴意旨另以：被告自九十五年十一月初起至同年十一月
    八日上午八時許，除上揭事實欄論罪科刑之二次施用毒品海
    洛因犯行外，另有多次施用毒品海洛因之犯行，與上揭犯罪
    事實所示之施用毒品海洛因犯行屬包括一罪之集合犯，因認
    被告此部分行為亦涉犯毒品危害防制條例第十條第一項之施
    用第一級毒品罪嫌。按犯罪事實應依證據認定之，無證據不
    得認定犯罪事實；被告之自白，不得作為有罪判決之唯一證
    據，仍應調查其他必要之證據，以查其是否與事實相符；又
    不能證明被告犯罪者，應諭知無罪之判決，刑事訴訟法第一
    百五十四條第二項、第一百五十六條第二項、第三百零一條
    第一項分別定有明文。經查起訴書認被告涉犯此部分犯行，
    係以被告自白其除上揭事實欄論罪科刑之二次施用毒品海洛
    因犯行外，於上開期間另有多次施用毒品海洛因之犯行為其
    主要論據，惟此部分犯行除被告上開自白外，並無任何被告
    尿液檢驗報告等科學證據可供本院查核，復無其他明確證據
    足資佐證，衡諸「罪疑唯輕」之刑事法原則，自難僅憑被告
    自白遽認被告確另有此部分之犯行；又揆諸前揭法律規定，
    本應就此部分為無罪之諭知，惟因公訴意旨認此部分與前開
    施用毒品海洛因論罪科刑部分，有實質上一罪關係，爰不另
    為無罪之諭知。
五、再臺灣彰化地方法院檢察署九十六年度毒偵字第一一九五號
    移送併辦意旨書雖認該案之施用毒品海洛因、甲基安非他命
    行為與本件之施用毒品海洛因、甲基安非他命行為係分別屬
    集合犯而各為實質上一罪云云，惟本院審酌前開刑法修正意
    旨及實務相關見解，認上揭併辦案件之施用毒品海洛因、甲
    基安非他命犯行，與本件起訴論罪科刑之施用毒品海洛因、
    甲基安非他命犯行，難認有實質上一罪關係而非為起訴效力
    所及，本院尚無從併予審判，應退回原移送併辦機關，另為
    適法之處理，附此敘明。
六、據上論斷，應依刑事訴訟法第二百七十三條之一第一項、第
    二百九十九條第一項前段、第三百十條之二、第四百五十四
    條第一項，毒品危害防制條例第十條第一項、第二項、第十
    八條第一項前段，刑法第十一條前段、第四十七條第一項、
    第五十一條第五款，判決如主文。
七、如不服本判決，自本判決送達之日起十日內，得提起上訴。
中　　華　　民　　國　　96　　年　   4  　月　　13　　日
                     臺灣彰化地方法院刑事第七庭
                         法      官  李  進  清
以上正本證明與原本無異。
如不服本判決，應於判決送達後10日內向本院提出上訴狀 (須附
繕本)。
中　　華　　民　　國　　96　　年　　4 　　月　　13　　日
                         書  記  官  張  木  松
附錄論罪科刑法條：
毒品危害防制條例第10條 第1項、第2項
施用第一級毒品者，處 6 月以上 5 年以下有期徒刑。
施用第二級毒品者，處 3 年以下有期徒刑。
